臺灣嘉義地方法院民事裁定
110年度監宣字第234號
聲  請  人  呂怡蓉  


相  對  人  吳美美  






關  係  人  呂宗翰  

上列當事人間請求監護宣告事件，本院裁定如下：
    主    文
一、宣告吳美美（女，民國○○○年○月○○日生，身分證統一編號：
    Z○○○○○○○○○號）為受輔助宣告之人。
二、選定呂怡蓉（女，民國○○○年○月○○○日生，身分證統
    一編號：Z○○○○○○○○○號）為受輔助宣告之人吳美
    美之輔助人。
三、聲請程序費用新臺幣壹仟元由受輔助宣告之人吳美美負擔。
    理    由
一、聲請意旨略以：聲請人為相對人之長女，相對人因思覺失調
    症，致其不能為意思表示或受意思表示，或辨識其意思表示
    效果，爰依民法第14條、第1110條、第1111條及家事事件法
    第164 條等規定，聲請宣告相對人為受監護宣告之人，並選
    定聲請人為相對人之監護人，及指定關係人呂宗翰為會同開
    具財產清冊之人；如認未達監護宣告之程度，則依民法第14
    條第3 項及家事事件法第174 條裁定為輔助宣告，並選任聲
    請人為相對人之輔助人等語。
二、對於因精神障礙或其他心智缺陷，致其為意思表示或受意思
    表示，或辨識其意思表示效果之能力，顯有不足者，法院得
    因本人、配偶、四親等內之親屬、最近一年有同居事實之其
    他親屬、檢察官、主管機關或社會福利機構之聲請，為輔助
    之宣告。受輔助宣告之人，應置輔助人；法院為輔助之宣告
    時，應依職權就配偶、四親等內之親屬、最近一年有同居事
    實之其他親屬、主管機關、社會福利機構或其他適當之人選
    定一人或數人為輔助人。法院選定輔助人時，應依受輔助宣
    告之人之最佳利益，優先考量受輔助宣告之人之意見，審酌
    一切情狀，並注意下列事項：受輔助宣告之人之身心狀態與
    生活及財產狀況、受輔助宣告之人與其配偶、子女或其他共
    同生活之人間之情感狀況、輔助人之職業、經歷、意見及其
    與受輔助宣告之人之利害關係，民法第15條之1、第1113條
    之1準用第1111條及第1111條之1分別定有明文。又法院對於
    監護之聲請，認為未達民法第14條第1項之程度者，得依民
    法第15條之1第1項規定，為輔助之宣告，民法第14條第3 項
    亦有明文。次按法院對於監護宣告之聲請，認為未達應受監
    護宣告之程度，而有輔助宣告之原因者，得依聲請或依職權
    以裁定為輔助之宣告。法院為前項裁定前，應使聲請人及受
    輔助宣告之人有陳述意見之機會，家事事件法第174條第1項
    、第2項規定甚明。
三、經查，聲請人主張之前揭事實，已據其提出戶籍謄本、親屬
    系統表、臺中榮民總醫院灣橋分院診斷證明書為憑。又本院
    審驗相對人之精神及心智狀況，在鑑定人面前點呼相對人，
    訊問相對人下列問題，其回答：「（妳女兒叫什麼名字？）
    怡蓉」、「（妳兒子叫什麼名字？）宗翰」、「（這裡是何
    處？）灣橋」、「（妳住何處？）嘉義市」、「（現任總統
    是誰？）蔡總統」、「（總統名字？）講不出來」、「（今
    天星期幾？）星期二」、「（現在上午或下午？）下午」、
　　「（中午吃什麼？）肉、肉飯」、「（妳有幾個孫子？）怡
    蓉有生2個，之後有無再生我不知道，但我夢到她又生一個
    小孩」、「（為何住院？）不知道，我不知道為何來住院，
    他幫我回收，怡蓉東西都不見了，我不知道不可以住，房子
    是我母親蓋的，大姊暫時讓我住，房子是翁的，我覺得我好
    好的，沒有住院的本錢，我身上無錢，醫院人員將我綁起來
　　，拿走我的錢，之後我就不知道了。警察會來是因為東西丟
    掉，是小孩帶我來，醫院的人將我手腳都綁起來」、「（妳
    年輕時做什麼工作？）受僱於人」、「（學歷？）國中畢業
　　」等語。並參酌臺中榮民總醫院灣橋分院醫師陳韋伶所為之
    鑑定結果，認相對人平時在病房生活自理能力尚可，定向感
　　、簡易認知功能尚可，但經過治療仍持續有被偷、被害妄想
　　，此點可能導致相對人對於金錢判斷之缺損等語，此有本院
    民國110年11月16日之訊問筆錄、精神鑑定報告書附卷可稽
　　。本院審酌上開訊問及鑑定人之鑑定結果，認相對人非完全
    不能為意思表示或受意思表示，或辨識其意思表示之效果，
　　未達應受監護宣告之程度，從而，聲請人聲請對相對人為監
    護宣告，雖無理由，惟相對人因其他心智缺陷，致其為意思
    表示或受意思表示或辨識意思表示效果之能力，顯有不足，
    仍有受輔助宣告之必要，依前揭規定，宣告相對人為受輔助
    宣告之人如主文第1項所示。
四、本件相對人既經為輔助之宣告，已如上述，自應依上開規定
    ，為其選定輔助人。本院審酌聲請人願意擔任受輔助宣告人
    之輔助人，相對人其餘子女亦同意由聲請人擔任相對人之輔
    助人，有戶籍謄本、同意書在卷可證，併參兩造為母女關係
　　，彼此間應具有一定之信賴感及依附感，堪信由聲請人擔任
    相對人之輔助人，應符合相對人之最佳利益，爰裁定如主文
    第2項所示。
五、又法院為輔助宣告時，受輔助宣告之人對其財產仍具處分權
    能，輔助人僅於民法第15條之2第1項等事件對於輔助宣告之
    人之行為具有同意與否之權限，本件輔助人無須開具財產清
    冊陳報法院，附此敘明。
六、依家事事件法第177 條第2 項、第164 條第2 項，裁定如主
    文。

中　　華　　民　　國　　110 　年　　11　　月　　18　　日
               家事法庭  法　　　官  黃仁勇           
以上正本係照原本作成。
如對本裁定抗告，須於裁定送達後10日之不變期間內，向本院提
出抗告狀，並繳納抗告費新臺幣1,000元。
中　　華　　民　　國　　110 　年　　11　　月　　18　　日
                         書　記　官　黃郁萍